【裁判字號】    97,交聲,136
【裁判日期】    970711
【裁判案由】    違反道路交通管理處罰條例聲明異議
【裁判全文】
臺灣新竹地方法院交通事件裁定         97年度交聲字第136號
原處分機關  交通部公路總局新竹區監理所
異  議  人
即受處分人  甲○○
上列受處分人因違反道路交通管理處罰條例案件，對於交通部公
路總局新竹區監理所民國97年3月17日所為之竹監自字第裁50-Z6
C003147 號違反道路交通管理事件裁決書，聲明異議，本院裁定
如下：
    主  文
原處分關於裁處甲○○罰鍰部分撤銷。
其餘異議駁回。
    理  由
一、原處分意旨略以：異議人即受處分人甲○○駕駛車牌號碼37
    63-PJ 號自用小客車，於民國97年1 月28日1 時0 分許行經
    國道三號北上80公里處時，經內政部警政署國道公路警察局
    第六警察隊竹林分隊員警許晉維攔停檢測，測得其呼氣酒精
    濃度高達0.85 mg/l ，有「汽車駕駛人酒精濃度超過規定標
    準」之違規行為，經警當場填製公警局交字第Z6C003147 號
    舉發違反道路交通管理事件通知單（下稱舉發通知單），爰
    依道路交通管理處罰條例第35條第1 項第1 款、第24條第1
    項第2 款，違反道路交通管理事件統一裁罰基準及處理細則
    第43條、第44條及第67條等規定，裁罰異議人罰鍰新臺幣（
    下同）4 萬9500元整，吊扣駕駛執照12個月，施以道安講習
    等語。
二、聲明異議意旨略以：伊因上開酒醉駕車之公共危險案件，業
    經臺灣新竹地方法院檢察署檢察官以97年度速偵字第291 號
    為緩起訴處分確定，並令伊向新竹市觀護志工協進會捐款4
    萬元整，伊既已受緩起訴處分，並已向上開公益團體支付上
    開金額，參酌行政罰法第26條「一罪不兩罰之規定」，原處
    分機關應不得重複處罰，爰依法聲明異議，請求撤銷原處分
    等語。
三、按汽車駕駛人飲用酒類後其吐氣所含酒精濃度超過每公升0.
    25毫克以上或血液中酒精濃度超過百分之0.05以上者，不得
    駕車，道路交通安全規則第114 條第2 款定有明文；又汽車
    駕駛人，駕駛汽車經測試檢定酒精濃度超過規定標準者，處
    1 萬5 千元以上6 萬元以下罰鍰，並當場移置保管車輛及吊
    扣駕駛執照1 年，道路交通管理處罰條例第35條第1 項第1
    款定有明文；汽車駕駛人，有上開情形者，應接受道路交通
    安全講習，同條例第24條第1 項第2 款亦有明文。
四、再94年2 月5 日公布，95年2 月5 日施行之行政罰法第26條
    規定：「一行為同時觸犯刑事法律及違反行政法上義務規定
    者，依刑事法律處罰之。但其行為應處以其他種類行政罰或
    得沒入之物而未經法院宣告沒收者，亦得裁處之。前項行為
    如經不起訴處分或為無罪、免訴、不受理、不付審理之裁判
    確定者，得依違反行政法上義務規定裁處之。」，即所謂一
    事不二罰原則，探究其立法目的，無非以一行為同時觸犯刑
    事法律及違反行政法上義務規定時，由於刑罰與行政罰同屬
    不法行為之制裁，而刑罰之懲罰作用較強，依刑事法律處罰
    即足資警惕，實無一事二罰再處行政罰之必要，但罰鍰以外
    之沒入或其他種類行政罰，因兼具維護公共秩序之作用，為
    達行政目的，行政機關仍得併予裁處。故汽車駕駛人酒後駕
    車時，如同時觸犯刑法第185 條之3 之公共危險罪嫌者，道
    路交通主管機關除依上開行政罰法第26條第1 項但書規定，
    處以其他種類行政罰外，關於罰鍰部分，即應依行政罰法第
    26條、道路交通管理處罰條例第10條等規定移送地方法院檢
    察署處理，其後非有行政罰法第26條第2 項所定不起訴等事
    由，不得裁處行為人罰鍰。
五、而上開行政罰法第26條第2 項雖以應受行政罰之行為如經不
    起訴處分或為無罪、免訴、不受理、不付審理之裁判確定者
    ，始得另為裁決處罰，未明文包括「緩起訴處分」在內，但
    行為人於緩起訴處分期滿前，該緩起訴處分仍有被撤銷後由
    檢察官提起公訴之可能，故緩起訴處分期滿前尚不具實質之
    確定力，原處分機關如逕為裁決，行為人有同時遭到行政處
    罰及刑事訴追之危險，解釋上行政罰法第26條第2 項之規定
    亦應包括緩起訴處分之情形在內，因此酒後駕車同時觸犯公
    共危險犯行時，行為人如經檢察官緩起訴處分，且已履行檢
    察官所命之緩起訴期間負擔，又刻正在緩起訴期間，原處分
    機關自不得就同一事由裁處行為人罰鍰處分。
六、經查：
  (一)異議人上開酒後駕車犯行，業經臺灣新竹地方法院檢察署檢
    察官以其觸犯刑法第185 之3 之公共危險罪，而於97年2 月
    12日以97年度速偵字第291 號為緩起訴處分，緩起訴期間為
    1 年（期間自97年2 月27日至98年2 月26日），並應於緩起
    訴處分確定後1 個月內，向新竹市觀護志工協進會支付3 萬
    元，異議人亦已依規定繳納該公益捐款等情，有臺灣新竹地
    方法院檢察署檢察官緩起訴處分書、執行緩起訴處分命令通
    知書、台北富邦銀行存摺類存款存入存根影本各1 份附卷足
    憑。
  (二)又異議人上開酒後駕車行為，同時觸犯道路交通管理處罰條
    例之規定，經警察開單舉發後，原處分機關於97年3 月17日
    以竹監自字第裁50-Z6C003147號違反道路交通管理事件裁決
    書裁處異議人罰鍰4 萬9500元，並吊扣其駕駛執照1 年，施
    以道安講習等情，雖有內政部警政署國道公路警察局舉發通
    知單、原處分機關裁決書各1 份在卷可證，然異議人既因同
    一案件，先經檢察官為緩起訴處分，不僅刻仍在上開緩起訴
    期間，且異議人亦已依緩起訴處分命令向公益團體繳納款項
    ，則在緩起訴處分期間尚未期滿而未實質確定前，原處分機
    關即就同一事件裁決異議人罰鍰49,500元，並吊扣其駕駛執
    照1 年之處分，依上開說明，顯與行政罰法第26條第2 項一
    事不二罰之規定有違，原處分機關此部分對異議人裁處罰鍰
    ，難謂適法，應由本院予以撤銷。
  (三)至於異議人遭裁處吊扣駕駛執照、施以道路安全講習部分，
    乃屬行政罰法第26條第1 項但書所稱其他種類行政罰，仍得
    裁處之，此部分原處分機關依法裁處，認事用法並無不當，
    異議人此部分之異議，並無理由，應予駁回。
據上論斷，應依道路交通案件處理辦法第19條、第20條前段，裁
定如主文。
中    華    民    國    97    年    7     月    11    日
                  交通法庭    法  官  蔡川富
以上正本證明與原本無異。
如不服本裁定，應於裁定送達後5日內向本院提出抗告狀。
中    華    民    國    97    年    7     月    11    日
                              書記官  陳秀子


司法院資訊處製作；財團法人民間司法改革基金會備份。
